【裁判字號】    98,訴緝,343
【裁判日期】    981231
【裁判案由】    毒品危害防制條例
【裁判全文】
臺灣板橋地方法院刑事判決             98年度訴緝字第343號
公  訴  人  臺灣板橋地方法院檢察署檢察官
被      告  甲○○
                    （現另案於臺灣臺北監獄臺北分監執行）
上列被告因違反毒品危害防制條例案件，經檢察官提起公訴（97
年度毒偵字第1911號），被告於準備程序認罪，本院以簡式審判
程序判決如下：
    主  文
甲○○施用第一級毒品，處有期徒刑壹年，扣案之毒品海洛因驗
餘淨重零點壹伍肆捌公克沒收銷燬，盛裝上開毒品海洛因之包裝
袋壹只沒收。
    事實及理由
一、按除被告所犯為死刑、無期徒刑、最輕本刑為三年以上有期
    徒刑之罪或高等法院管轄第一審案件者外，於第一次審判期
    日前之準備程序進行中，被告先就被訴事實為有罪之陳述時
    ，審判長得告知被告簡式審判程序之旨，並聽取當事人、代
    理人、辯護人及輔佐人之意見後，裁定進行簡式審判程序，
    刑事訴訟法第273 條之1 第1 項定有明文。經核本件被告甲
    ○○所犯係死刑、無期徒刑、最輕本刑為三年以上有期徒刑
    以外之罪，其於準備程序中就被訴事實為有罪之陳述，經法
    官告知簡式審判程序之旨，並聽取公訴人、被告之意見後，
    本院爰依首揭規定，合議裁定由受命法官獨任進行簡式審判
    程序，合先敘明。
二、本件犯罪事實：
    甲○○前曾於民國88年間因施用毒品案件，先後經臺灣宜蘭
    地方法院裁定及檢察官聲請本院裁定送觀察、勒戒及強制戒
    治後，於88年10月29日停止戒治付保護管束（接續執行另案
    藥事法案件撤銷假釋後之殘刑一年八月二十六日，至90年7
    月9 日縮刑期滿執行完畢出監，距本件犯行已逾五年，於本
    件不構成累犯），至89年3 月23日期滿執行完畢，並經臺灣
    板橋地方法院檢察署檢察官以89年度戒毒偵字第237 號不起
    訴處分及臺灣宜蘭地方法院以87年度易緝字第30號諭知免刑
    等確定在案。其後又因於92年1 月29日起至同年10月22日間
    再犯施用毒品案件，復經檢察官聲請臺灣宜蘭地方法院裁定
    送強制戒治，至93年1 月9 日因毒品危害防制條例修正而終
    止執行釋放出監，並經檢察官起訴，由臺灣宜蘭地方法院以
    92年度訴字第294 號判決，判處有期徒刑一年確定；其後復
    因於93年11月9 日再犯施用毒品案件，經臺灣宜蘭地方法院
    以94年度訴字第130 號判決，判處有期徒刑十月、七月，應
    執行有期徒刑一年三月確定，與上開徒刑一年，合併接續執
    行後於95年7 月4 日縮刑假釋出監付保護管束（原應至96年
    1 月11日縮刑期滿執行完畢，嗣亦經撤銷假釋未執行完畢，
    故於本件亦不構成累犯）。其後又因於95年11月27日再犯施
    用毒品案件，經臺灣宜蘭地方法院以96年度易字第46號判決
    ，判處有期徒刑八月，減為有期徒刑四月確定，上開假釋復
    經撤銷，其原判決徒刑並經減刑各減為六月、五月、三月又
    十五日，其中減刑後之徒刑五月、三月又十五日部分，並經
    更定應執行刑七月又十五日，與上開檢刑後之徒刑六月，合
    併應執行有期徒刑一年一月十五日，經核計扣抵假釋撤銷前
    已執行之徒刑後，尚應執行殘刑六月七日（尚未執行）。而
    其後復因於96年1 月9 日再犯施用毒品案件，經臺灣宜蘭地
    方法院以97年度易字第124 號判決，判處有期徒刑六月，減
    為有期徒刑三月確定（亦尚未執行）。詎其猶不知悔改，復
    基於施用毒品之犯意，於97年2 月4 日晚上8 時多許，在臺
    北縣板橋市○○○路○ 段110 號2 樓，以將第一級毒品海洛
    因、第二級毒品甲基安非他命，一起放置在玻璃球吸食器內
    燒烤吸食方式，同時施用第一級毒品海洛因及第二級毒品甲
    基安非他命1 次。嗣於同日晚上8 時40分許，在上址為警查
    獲，扣得其所有供犯施用毒品使用之毒品海洛因1 包（驗後
    淨重0.157 公克，鑑驗時取用0.0022公克，驗餘淨重0.1548
    公克），並經警採尿送驗，分別驗有鴉片類嗎啡及甲基安非
    他命等藥物陽性反應，因而查悉上情。案經臺北縣政府警察
    局三重分局報請臺灣板橋地方法院檢察署檢察官偵查起訴。
三、本件證據：
    (一)被告於偵查、審理時之自白。
    (二)卷附之臺北縣政府警察局三重分局搜索、扣押筆錄、臺灣
      檢驗科技股份有限公司出具之驗尿報告、交通部民用航空
      局航空醫務中心出具之查獲毒品鑑定書、臺灣高等法院被
      告前案紀錄表等可稽。
    (三)扣案之毒品海洛因1 包（驗後淨重0.157 公克，鑑驗時取
      用0.0022公克，驗餘淨重0.1548公克）可證。
四、按施用第一、二級毒品為犯罪行為，毒品危害防制條例第10
    條定有處罰明文。故施用第一、二級毒品者，依前揭規定本
    應科以刑罰。惟基於刑事政策，對合於一定條件之施用者，
    則依同條例第20條、第23條之規定，施以觀察、勒戒及強制
    戒治之保安處分。又毒品危害防制條例於92年7 月9 日修正
    公布，自93年1 月9 日施行，其中第20條、第23條將施用毒
    品之刑事處遇程序，區分為「初犯」及「五年內再犯」、「
    五年後再犯」。依其立法理由之說明：「初犯」，經觀察、
    勒戒或強制戒治後，應為不起訴處分或不付審理之裁定；經
    觀察、勒戒或強制戒治執行完畢釋放後，「五年內再犯」者
    ，因其再犯率甚高，原實施之觀察、勒戒及強制戒治既已無
    法收其實效，爰依法追訴或裁定交付審理。至於經觀察、勒
    戒或強制戒治執行完畢釋放後，「五年後再犯」者，前所實
    施之觀察、勒戒或強制戒治已足以遮斷其施用毒品之毒癮，
    為期自新及協助其斷除毒癮，仍適用「初犯」規定，先經觀
    察、勒戒或強制戒治之程序。從而依修正後之規定，僅限於
    「初犯」及「五年後再犯」二種情形，始應先經觀察、勒戒
    或強制戒治程序。倘被告於五年內已再犯，經依法追訴處罰
    ，縱其第三次（或第三次以上）再度施用毒品之時間，在初
    犯經觀察、勒戒或強制戒治執行完畢釋放五年以後，已不合
    於「五年後再犯」之規定，且因已於「五年內再犯」，顯見
    其再犯率甚高，原實施觀察、勒戒或強制戒治，已無法收其
    實效，即應依該條例第十條處罰。至於第三次（或第三次以
    上）施用毒品之時間，是否宜有期間限制？以多久為適宜？
    則分屬刑事政策、專門醫學之範圍，非審判機關所能決定，
    有待循立法途徑解決（參見最高法院97年度第5 次刑事庭會
    議決議意旨）。是核本件被告上開所為，係犯毒品危害防制
    條例第10條第1 項之施用第一級毒品、同條第2 項之施用第
    二級毒品等罪。其各次施用毒品前之持有毒品行為，應為其
    後施用行為所吸收，均不另論罪。又其係同時燒烤毒品海洛
    因、甲基安非他命施用，係一行為觸犯數罪名，屬想像競合
    ，應從一重之施用第一級毒品罪處斷，公訴意旨謂被告施用
    毒品海洛、甲基安非他命之行為，係犯意各別，行為互殊，
    請分論併罰云云，核諸上情，容有未洽。又公訴意旨謂被告
    前因施用毒品案件受有期徒刑一年三月執行，於95年7 月4
    日假釋出監，至96年1 月11日期滿，假釋未經撤銷，以已執
    行完畢論，故其於五年以內故意再犯本件有期徒刑以上之各
    罪，均為累犯，應依刑法第47條第1 項規定，各加重其刑云
    云，惟依上開犯罪事實所認，被告上開假釋其後業經撤銷，
    並尚有殘刑未執行，此有臺灣高等法院被告前案紀錄表在卷
    可稽，可見其上開徒刑尚未經執行完畢，自難於本件論以累
    犯，是公訴意旨上開累犯所認，亦有未洽，併此敘明。爰審
    酌被告之素行、各罪再犯施用毒品情節、所生危害及犯罪後
    坦承之態度等一切情狀，量處如主文所示之刑。扣案之毒品
    海洛因驗餘淨重0.1548公克，係查獲之毒品，依法不問屬於
    犯人與否，均應宣告沒收銷燬；又盛裝上開毒品海洛因包裝
    袋1 只，則係被告所有供施用毒品犯罪所用之物，另依刑法
    第38條第1 項第2 款規定，併予宣告沒收。至本件另查扣之
    被告所有第三級毒品FM21包（共有白色圓形錠劑3 粒，驗後
    淨重0.601 公克，鑑驗時取樣0.0124公克，驗餘淨重0.5886
    公克），則核與本件被告施用第一毒品海洛因、第二級毒品
    甲基安非他命之犯行無涉，故不併予宣告沒收，附此敘明。
五、依刑事訴訟法第273 條之1 第1 項、299 條第1 項前段、第
    310 條之2 、第454 條，毒品危害防制條例第10條第1 項、
    第2 項、第18條第1 項前段、第23條第2 項，刑法第11條前
    段、第55條、第38條第1 項第2 款，判決如主文。
六、如不服本判決應於收受送達後十日內向本院提出上訴書狀，
    並應敘述具體理由；其未敘述上訴理由者，應於上訴期間屆
    滿後二十日內向本院補提理由書（均須按他造當事人之人數
    附繕本）「切勿逕送上級法院」。
本案經檢察官李超偉到庭執行職務
中    華    民    國    98    年    12    月    31    日
                      刑事第二庭  法  官  彭  全  曄
以上正本證明與原本無異。
                                  書記官  謝  雪  紅
中    華    民    國    99    年    1     月    4     日
附錄本案論罪科刑法條全文：
毒品危害防制條例第10條
施用第一級毒品者，處 6 月以上 5 年以下有期徒刑。
施用第二級毒品者，處 3 年以下有期徒刑。


司法院資訊處製作；財團法人民間司法改革基金會備份。
